【裁判字號】    97,上易,857
【裁判日期】    970516
【裁判案由】    竊盜
【裁判全文】
臺灣高等法院刑事判決                 97年度上易字第857號
上  訴  人  臺灣板橋地方法院檢察署檢察官
被      告  乙○○
上列上訴人因被告竊盜案件，不服臺灣板橋地方法院96年度易字
第1681號，中華民國96年11月12日第一審判決（起訴案號：臺灣
板橋地方法院檢察署96年度偵字第3228號），提起上訴，本院判
決如下：
    主  文
上訴駁回。
    理  由
一、公訴意旨略以：乙○○意圖為自己不法之所有，於95年12月
    26日19時許，在台北縣土城市○○路207巷5號，竊取甲○○
    所有已向台北區監理站報銷之IJU-309號之車牌乙面，懸掛
    在自己所騎乘車號AZZ-101號之重機車上行駛，嗣於96年1月
    3日23時，為警在台北縣中和市○○路口與橋和路口攔檢，
    於翌（4）日7時，通知甲○○到案說明，始悉上情，因認乙
    ○○所為涉犯刑法第320條第1項竊盜罪。
二、按犯罪事實應依證據認定之，無證據不得認定其犯罪事實；
    又不能證明被告犯罪者，即應諭知無罪之判決，刑事訴訟法
    第154條第2項、第301條第1項分別定有明文。
三、本件公訴人認被告乙○○涉有竊盜罪嫌，係以上揭事實業據
    告訴人甲○○指證明確，本件車牌為告訴人甲○○所有經報
    銷，有車籍作業系統查詢報表可憑，且乙○○亦自白犯罪等
    情為據。
四、訊據被告乙○○堅決否認有上揭犯行，辯稱：本件機車車牌
    是老闆寇達授意甲○○拿來懸掛在伊機車上，被警察攔檢，
    警察說這樣會吊銷執照，伊才為不實自白擔待罪責等語。
五、經查：
    (一)告訴人之告訴，係以使被告受刑事訴追為目的，是其陳述
      是否與事實相符，仍應調查其他證據以資審認（最高法院
      52年台上字第1300號判例意旨參照）。又被告或共犯之自
      白，不得作為有罪判決之唯一證據，仍應調查其他必要之
      證據，以察其是否與事實相符。刑事訴訟法第156條第2項
      規定甚明。
    (二)經原審法院於96年9月26日傳訊證人甲○○、寇達到庭接
      受詰問調查，證人甲○○結證稱：車牌拆下來，放在公司
      ，剛好被告沒有車牌，老闆授意，被告有告訴我要使用該
      牌，警員告訴我，如果不說「未將車牌借予被告」，我會
      被罰款，車牌是寇達叫我拿給被告，是我親手交給被告等
      語。證人寇達亦結證稱：車牌是我叫甲○○拿給被告等語
      ，此有原審法院96年9月26日審判筆錄可憑，互核其二人
      證詞均相符合，顯見告訴人於警詢之指訴顯有瑕疵，而被
      告之自白亦查與事實不合。
    (三)又證人何武龍於96年10月8日原審法審理時雖結證稱：甲
      ○○於警詢時，知悉車牌遭竊、很生氣、驚訝，說同事之
      間怎麼可以逕自拿車牌等語，然告訴人甲○○已陳明本案
      原委，自無從以證人何武龍上述證詞為不利被告之證據。
    綜上，本件依檢察官所舉證據調查之結果尚不足以證明被告
    確有竊盜犯行，揆諸首開說明，其犯罪屬不能證明，應為無
    罪之諭知。
六、原審因而為被告無罪之判決，核無不合。檢察官上訴意旨略
    以：(一)本件被告乙○○於96年1月4日為警查獲，在警詢時即
    已自白係因自己車牌遭警方查扣，故未經他人同意而私自取
    用倉庫內之IJU-309號車牌懸掛使用，本想借用幾天故未告
    知告訴人甲○○，而原判決並未說明，何以被告為警查獲之
    時，此一單純自白並不可採，而需改採其事後之辯詞。(二)證
    人即告訴人甲○○迭於警詢、偵查及法院審理中均曾具結證
    稱，被告與其雖為同事，但被告取用其車牌一事，其事前並
    不知情，被告為警查獲前亦未告知，告訴人並因而提起本件
    竊盜告訴，則原審何以認為證人甲○○事發時之告訴內容及
    其具結證詞不可採，而需採以其審理中，或因同事關係有所
    顧忌，而多有反覆之部分證詞，且原審如認本件被告無罪，
    是否亦因同時依法告發告訴人甲○○誣告之罪責。(三)本件證
    人即處理之警員何武龍迭於偵查及審理中均具結證稱本件查
    獲時之犯罪事實甚詳，何以原審認其證詞殊不足採，於判決
    中亦未見說明以釋疑。綜上所述，原判決認事用法多有違反
    經驗法則、論理法則，容有未洽，請將原判決撤銷，更為適
    當合法之判決等語。經查：(一)按，被告之自白，非出於強暴
    、脅迫、利誘、詐欺、疲勞訊問、違法羈押或其他不正之方
    法，且與事實相符者，得為證據。被告或共犯之自白，不得
    作為有罪判決之唯一證據，仍應調查其他必要之證據，以察
    其是否與事實相符。被告陳述其自白係出於不正之方法者，
    應先於其他事證而為調查。該自白如係經檢察官提出者，法
    院應命檢察官就自白之出於自由意志，指出證明之方法。刑
    事訴訟法第156條第1項、第2項、第3項分別定有明文。乙○
    ○於原審法院審理時辯稱：我、甲○○的警詢筆錄是警員誘
    導的（見原審法院卷第22頁）；（法官問：對被告於警詢、
    偵訊、法院準備程序中所述，有何意見？）警局中那份我不
    承認以外，其他的我都承認我講的每句話，我不承認警詢是
    因我在警詢中之自白不實在等語（見原審法院卷第61頁）。
    檢察官雖聲請傳喚證人即警員何武龍到庭證明被告於警詢自
    白之任意性（見原審法院卷第55頁），惟警員當然稱其所製
    作之筆錄為真實，此乃人之常情，是何武龍此部分證詞不足
    採信，且乙○○於警詢之自白與客觀事實不符，無證據能力
    。(二)按，被告以外之人於審判外之言詞或書面陳述，除法律
    有規定者外，不得作為證據。刑事訴訟法第159條第1項規定
    甚明。告訴人甲○○於警詢之陳述，為被告以外之人於審判
    外之言詞陳述，不得作為證據。證人甲○○於檢察官訊問時
    具結證稱：車牌是我自己拆的，放在公司內，乙○○說要用
    就給他用；我與乙○○是十幾年的朋友，不可能因一個報廢
    的車牌而要告他竊盜，應是當時匆匆忙忙到警局作筆錄沒有
    仔細看，我沒有要告他，車牌是我借他的等語（見偵卷第33
    頁），核與甲○○於原審法院審理中結證稱：車牌拆下後，
    放在公司內，剛好被告沒有車牌，老闆授意，被告有告訴我
    要使用該車牌等語大致相符（見原審法院卷第37頁），應可
    採信。至證人甲○○於警詢表示要對乙○○提出竊盜告訴（
    見偵卷第7頁），此部分行為是否構成誣告罪，非本件起訴
    效力所及，本院無從併予審究，附此敘明。(三)證人何武龍於
    偵查時證稱：（甲○○）是有說大家同事為何拿我車牌不告
    訴我，我也有問甲○○說車牌已被拿很久，為何沒發現，他
    告訴我因送瓦斯的車子有後架，看不出來等語（偵卷第39頁
    ）。復於原審法院審理時結證稱：本來被告有點避重就輕，
    我說我找到被害人就知道了，他才說他朋友不知道等語（原
    審法院卷第56頁）。惟查，送瓦斯的機車縱有後架，惟如機
    車車牌遺失，當不致難以發現，而甲○○並未報警遺失車牌
    ，顯見該車牌並非遺失，而係借予同事乙○○使用，且乙○
    ○與甲○○同事十多年，有甲○○的手機（號碼），如果其
    知道涉犯竊盜罪嫌，當立即聯絡甲○○到場協助處理，而且
    未積極聯絡甲○○到場，顯見其警詢受警察誤導，一時情急
    而為不實陳述。證人何武龍此部分證詞與客觀事實不符，不
    足採信。又，認定犯罪事實應依證據，為刑事訴訟法所明定
    ，故被告否認犯罪事實所持之辯解，縱屬不能成立，仍非有
    積極證據足以證明其犯罪行為，不能遽為有罪之認定（最高
    法院30年上字第1831號判例意旨可資參照）。綜上，本件尚
    無積極證據足以證明乙○○有檢察官所指竊盜犯行，是檢察
    官上訴，核無理由，應該駁回。
據上論斷，應依刑事訴訟法第368條，判決如主文。
本案經檢察官蔡薰慧到庭執行職務。
中    華    民    國    97    年     5    月    16    日
                  刑事第十二庭  審判長法  官  蔡永昌
                                      法  官  蘇素娥
                                      法  官  陳榮和
以上正本證明與原本無異。
不得上訴。
                                      書記官  林吟玲
中    華    民    國    97    年     5    月    16    日


司法院資訊處製作；財團法人民間司法改革基金會備份。
